【裁判字號】    95,訴,4395
【裁判日期】    970109
【裁判案由】    損害賠償
【裁判全文】
臺灣高雄地方法院民事判決              95年度訴字第4395號
原      告  甲○○
訴訟代理人  乙○○
被      告  丙○○
上列當事人間因損害賠償事件，本院於民國96年12月26日言詞辯
論終結，判決如下︰
    主  文
被告應給付原告新臺幣壹拾柒萬肆仟肆佰伍拾陸元。
原告其餘之訴駁回。
訴訟費用由被告負擔十分之二，餘由原告負擔。
本判決第一項原告勝訴部分得假執行。
原告其餘假執行之聲請駁回。
    事實及理由
壹、程序部分：
 一、按訴狀送達後，原告不得將原訴變更或追加他訴，但擴張
     或減縮應受判決事項之聲明者，不在此限，民事訴訟法第
     255 條第1 項第3 款定有明文。本件原告於起訴後將原應
     受判決事項之聲明：「被告應給付原告新台幣（下同）1,
     253,180 元，及自起訴狀繕本送達被告翌日起至清償日止
     ，按年息5 ％計算之利息。」，減縮為：「被告應給付原
     告877,755 元」（本院卷第129 頁），核係訴之聲明金額
     之減縮，且與上揭法條規定相符，依法應予准許，合先敘
     明。
 二、本件被告經合法通知，未於言詞辯論期日到場，核無民事
     訴訟法第386 條所列各款情形，爰依原告之聲請由其一造
     辯論而為判決。
貳、實體部分：
 一、原告主張：被告於民國94年10月17日16時30分許，駕駛車
     號ZU-1708 號自小客車，沿高雄縣鳳山市○○路由北向南
     方向行駛，於行經南京路與五甲一路口時，被告本應注意
     駕駛汽車變換車道時應注意安全距離並讓直行車先行，詎
     被告未注意安全距離而貿然變換車道右轉駛入五甲一路慢
     車道，適原告騎乘車號SMR-502 號機車，沿油管路由東向
     西方向左轉行駛至五甲一路之慢車道時，被告自小客車左
     前車門及左後視鏡因而與原告機車右側車身發生碰撞，致
     原告人車倒、地，並受有右股骨轉子間骨折之傷害（下稱
     系爭車禍），被告就系爭車禍應負全部過失責任，原告爰
     依侵權行為之法律關係，請求被告賠償下列損害：(1)醫療
     費用9,223 元。(2)看護費用90,000元。(3)營養保健食品費
     用354,120 元。(4)生活開銷費用224,412 元。(5)精神慰撫
     金200,000 元，以上損害賠償金額合計877,755 元。爰聲
     明求為判決：(1)被告應給付原告877,755 元。(2)願供擔保
     請准宣告假執行。
 二、被告經合法通知，未於言詞辯論期日到場，惟被告於準備
     程序則以：被告對其就系爭車禍之發生應負過失責任，及
     原告因系爭車禍而受有上揭傷害之事實不予爭執，惟原告
     所請求上揭損害賠償金額是否應予准許，請鈞院依法審酌
     等語置辯。聲明：原告之訴駁回。
 三、兩造對下列事項不予爭執，並有本院95年度交簡字第1294
     號、95年度交簡上字第175 號刑事判決各1 份（下稱刑事
     案件）在卷可憑，且經本院依職權調取刑事案件全卷核閱
     屬實，堪認為真實：
   (1)兩造於上揭時、地發生系爭車禍，原告因而受有右股骨轉
     子間骨折之傷害。被告於本院審理中自承對於系爭車禍應
     負過失責任（本院卷第28頁）。
   (2)被告因系爭車禍之過失駕駛行為，經檢察官向本院聲請簡
     易判決處刑，本院於95年5 月30日以95年度交簡字第1294
     號刑事簡易判決判處被告拘役40日，原告不服聲請檢察官
     提起上訴，經本院於95年9 月20日以95年度交簡上字第17
     5號刑事判決上訴駁回確定。
 四、本件爭點為：
   (1)原告就系爭車禍是否與有過失？
   (2)原告依據侵權行為之法律關係請求被告賠償877,755 元，
     有無理由？
 五、原告就系爭車禍是否與有過失？
   (1)按損害之發生或擴大，被害人與有過失者，法院得減輕賠
     償金額或免除之，民法第217 條第1 項定有明文。且此項
     規定之目的，在謀求加害人與被害人間之公平，故在裁判
     上法院得以職權減輕或免除之，有最高法院85年台上字第
     1756號判例可資參照。本件原告雖主張被告就系爭車禍應
     負全部過失責任等語。惟查，本件兩造就系爭車禍發生之
     過程，原告於刑事案件警訊中陳稱：伊當時騎乘機車，沿
     油管路由東向西方向左轉行駛至五甲一路進入慢車道，被
     告是沿南京路由北向南行駛至五甲一路進入慢車道，雙方
     才發生肇事等語（見刑事案件卷宗第33頁背面），被告於
     刑事案件警訊中亦陳稱：伊當時沿南京路由北向南行駛於
     快車道，嗣右轉進入五甲一路慢車道，原告則沿油管路左
     轉進入五甲一路慢車道時，雙方碰撞而肇事等語（見刑事
     案件卷宗第32頁），足認兩造係於進入五甲一路慢車道時
     發生碰撞，又參以兩造車輛撞擊點，原告機車係右側車身
     ，被告汽車則係自小客車左前車門及左後視鏡，此亦據兩
     造於刑事案件警訊中陳述屬實，並有系爭車禍現場照片2
     張（見刑事案件卷宗第37頁背面、第38頁，編號7 、9）
     附卷可憑，是可認系爭車禍發生時，係兩造各自駕駛車輛
     均行駛進入五甲一路之慢車道時，原告機車右側車身與被
     告自小客車左前車門及左後視鏡發生碰撞，應可認定。
   (2)按汽車行駛時，駕駛人應注意車前狀況及兩車併行之間隔
     ，並隨時採取必要之安全措施；汽車變換車道時，應讓直
     行車先行，並注意安全距離，94年5 月25日修正發布之道
     路交通安全規則第94條第3 項、第98條第1 項第6 款分別
     定有明文。本件系爭車禍發生時，係兩造各自駕駛車輛均
     行駛進入五甲一路之慢車道，原告機車右側車身與被告自
     小客車左前車門及左後視鏡發生碰撞等情，已如上述，而
     被告當時係駕駛汽車自南京路快車道右轉進入五甲一路之
     慢車道，其自應注意保持安全距離，卻疏未注意而與原告
     發生碰撞，被告固應負過失責任，惟原告當時係騎乘機車
     沿油管路左轉進入五甲一路慢車道，原告亦應注意車前狀
     況及兩車併行之間隔，其卻疏於注意，致其機車右側車身
     與被告汽車左前車門及左後視鏡發生碰撞，足認原告亦有
     未注意車前狀況及兩車併行間隔之過失。且本件系爭車禍
     經送台灣省高屏澎區車輛行車事故鑑定委員會鑑定，亦認
     被告駕駛自小客車變換車道未注意安全距離為肇事主因、
     原告駕駛機車未注意車前狀況為肇事次因，有該鑑定委員
     會之鑑定意見書1 份（見刑事案件卷宗第28頁）在卷可參
     。
     綜上，原告就系爭車禍之發生係與有過失，應可認定。原
     告主張被告應負全部過失責任云云，不足為採。
   (3)本院審酌被告係駕駛汽車肇事，且於變換車道時未注意安
     全距離為肇事主因，原告騎乘機車雖有未注意車前狀況及
     兩車併行之間隔之疏失，惟其過失情節較輕等情狀，認被
     告就系爭車禍應負擔之10分之7 之過失責任，原告則應負
     擔10分之3 之過失責任。
 六、原告依據侵權行為之法律關係請求被告賠償877,755 元，
     有無理由？
     按汽車、機車或其他非依軌道行駛之動力車輛，在使用中
     加損害於他人者，駕駛人應賠償因此所生之損害；不法侵
     害他人之身體、健康、名譽、自由、信用、隱私、貞操，
     或不法侵害其他人格法益而情節重大者，被害人雖非財產
     上之損害，亦得請求賠償相當之金額，民法第191 條之2
     前段及第195 條第1 項前段分別定有明文。本件被告因上
     揭過失駕駛行為致原告受有傷害，業如上述，則原告請求
     被告應負損害賠償責任，依上開條文規定，自屬有據。茲
     就原告主張之賠償金額，應否准許，分述如下：
   (1)醫療費用：原告主張其因系爭車禍而支出醫療費用9,223
     元等語，業據原告提出國軍高雄總醫院醫療費用明細收據
     4 份（本院卷第34、35、36、38、53頁）、國立台大醫院
     醫學院附設醫院醫療費用收據1 份（本院卷第55頁）、惠
     德醫院醫療費用收據5 份（本院卷第56、59、60、61、62
     頁）、恩典診所藥品明細收據2 份（本院卷第57、58頁）
     、藥師蔡家羚出具之收據1 份在卷可憑（本院卷第60頁後
     方），且被告對於上揭書證之真正均不予爭執。本院審酌
     原告上開醫療費用支出之內容及金額，均核屬必要，原告
     此部分請求，應予准許。
   (2)看護費用：原告主張其因系爭車禍受傷需他人看護半日，
     期間為3 個月，每日看護費用為1,000 元，合計看護費用
     為90,000元（1,000 ×90＝90,000）等語，經本院向國軍
     高雄總醫院函詢原告因系爭車禍受傷所需看護期間，該院
     函覆：原告需他人看護，期間為3 個月（均半日）等語，
     此有該院96年10月2 日醫慈字第0960003923號函文1 份在
     卷可憑（見本院卷第104 頁），是原告主張其因系爭車禍
     受傷需他人看護半日，期間為3 個月等語，應可採信，另
     原告主張其每日看護費用1,000 元，本院審酌我國社會經
     濟現狀，此金額亦屬合理，從而，原告請求看護費用90,0
     00 元，應予准許。
   (3)營養保健食品費用：
     原告主張其因系爭車禍受傷，而需購買營養保健食品，費
     用合計354,120 元等語，並提出購買蜂蜜花粉等之統一發
     票為證（本院卷第24頁），惟經本院向國軍高雄總醫院函
     詢原告因系爭車禍所受傷勢是否需服用營養保健食品，該
     院函覆：原告需補充鈣質，可由食品或藥片（已由門診處
     方）等語，有上開函文1 份在卷可參，是可認原告固需補
     充鈣質，惟可由一般食品或門診時所開立藥品即可取得，
     應不須另行服用原告主張之營養保健食品，從而，原告此
     部分請求，不應准許。
   (4)生活開銷費用：
     原告主張其須工作以負擔家庭生活費用，而其因系爭車禍
     無法工作，故請求被告賠償1 年之房屋貸款、水、電、瓦
     斯、電話費及膳食費等生活開銷費用，合計224,412 元等
     語，惟原告於本院審理中已自承其於車禍發生當時並無工
     作等語（本院卷第12頁），是原告主張其因系爭車禍致其
     受有無法工作之損失云云，已難採信。況原告所主張上開
     生活開銷費用之內容，均係其個人家庭一般日常生活所需
     ，不論本件系爭車禍有無發生，均應由原告自行負擔，自
     難認與本件系爭車禍有何相當因果關係，亦非系爭車禍所
     造成之損害，是原告此部分請求，不應准許。
   (5)精神慰藉金：
     原告主張其因系爭車禍受有上揭傷害，致其日常起居、行
     動均受影響，精神受有痛苦等語，本院審酌原告所受傷害
     係右股骨轉子間骨折，衡情須有相當時間始能復原，自會
     影響其行動能力，原告精神上受有痛苦，應屬必然。本院
     並審酌原告於94年有股利及利息所得等合計223,460 元，
     名下財產則有房屋、土地各1 筆及對高雄銀行等之投資，
     財產總額合計3,321,315 元，有原告之稅務電子閘門財產
     所得調件明細表1 份在卷可參（本院卷第14至24頁），另
     被告目前並無工作，且名下無財產等情，業據被告陳述在
     卷（本院卷第29頁），並有被告之稅務電子閘門財產所得
     調件明細表1 份在卷可憑（本院卷第25頁），及系爭車禍
     發生之原因、原告所受傷勢、兩造過失情節等一切情狀，
     認原告得請求之精神慰藉金以150,000 元為適當，其逾此
     範圍之請求，不應准許。
   (6)綜上，原告得請求損害賠償金額為醫療費用9,223 元、看
     護費用90,000元及精神慰藉金150,000 元，合計為249,22
     3 元。次按損害之發生或擴大，被害人與有過失者，法院
     得減輕賠償金額，或免除之，民法第217 條第1 項定有明
     文。本件原告就系爭車禍之發生係與有過失，且其應負擔
     10 分 之3 之過失責任，已如上述，是扣除原告應負之過
     失責任後，原告得請求之金額為174,456 元（
     249,223*7/10＝174,456 ，元以下四捨五入）。
 七、綜上所述，被告因過失駕駛行為致原告受有上揭傷害，惟
     原告應負擔10分之3 之與有過失責任，從而，原告依據侵
     權行為之法律關係，請求被告損害賠償之金額於174,456
     元之範圍內，為有理由，應予准許，逾此範圍之請求，則
     無理由，應予駁回。
 八、原告陳明願供擔保請准宣告假執行，就原告勝訴部分，本
     院命被告給付之金額未逾500,000 元，依民事訴訟法第38
     9 條第1 項第5 款之規定，應依職權宣告假執行，雖經原
     告陳明願供擔保聲請宣告假執行，惟其聲請不過促請法院
     職權發動，本院無庸就其聲請為准駁之裁判，併此敘明。
     至於原告上開敗訴部分，其假執行之聲請已失所依附，應
     予駁回。
 九、據上結論，本件原告之訴為一部有理由、一部無理由，依
     民事訴訟法第385 條第1 項前段、第79條、第389 條第1
     項第5 款，判決如主文。
中    華    民    國     97    年    1    月    9    日
                      民事鳳山分庭審判長法  官  楊富強
                                        法  官  李怡諄
                                        法  官  呂憲雄
正本證明係照原本作成。
如不服判決，應於送達後二十日內，向本院提出上訴狀並表明上
訴理由，如於判決送達前提起上訴者，應於判決送達後十日內補
提上訴理由書（須附繕本）。
中    華    民    國     97    年    1    月    9    日
                                        書記官  李文廣


司法院資訊處製作；財團法人民間司法改革基金會備份。
